臺灣高等法院刑事裁定
110年度金上重訴字第61號
上  訴  人  臺灣臺北地方檢察署檢察官
上  訴  人  
即  被  告  蔡正元


選任辯護人  周宣律師
            陳恒寬律師
            林合民律師
上列被告因違反證券交易法等案件，前經限制出境、出海，本院
裁定如下：
    主  文
蔡正元自民國一百一十一年二月十八日起，限制出境、出海捌月
。
    理  由
一、按被告犯罪嫌疑重大，而有下列各款情形之一者，必要時檢
    察官或法官得逕行限制出境、出海。但所犯係最重本刑為拘
    役或專科罰金之案件，不得逕行限制之：、無一定之住、
    居所者。、有相當理由足認有逃亡之虞者。、有相當理由
    足認有湮滅、偽造、變造證據或勾串共犯或證人之虞者。又
    審判中限制出境、出海每次不得逾8月，犯最重本刑為有期
    徒刑10年以下之罪者，累計不得逾5年；其餘之罪，累計不
    得逾10年，刑事訴訟法第93條之2第1項、第93條之3第2項後
    段分別定有明文。
二、經查：
㈠、上訴人即被告蔡正元因業務侵占等案件，於民國106年11月14
    日臺灣臺北地方檢察署檢察官偵查中，經法院諭知限制出境
    、出海。嗣被告經檢察官以公益侵占等罪嫌提起公訴，並於
    107年7月12日繫屬原審，原審於109年2月17日認被告有相當
    理由足認有逃亡之虞，再依刑事訴訟法第93條之2第1項規定
    ，對被告重為裁定，並自109年2月18日起限制出境、出海8
    月，復於109年10月15日裁定，自109年10月17日起限制出境
    、出海8月，又於110年6月10日再為裁定，而自110年6月18
    日起，限制出境、出海8月在案。
㈡、本院審核相關卷證，並予被告及辯護人陳述意見之機會後，
    認被告所涉犯之刑法第336條第2項業務侵占罪、刑法第342
    條第1項背信罪、商業會計法第71條第4項故意遺漏會計事項
    不為紀錄罪、刑法第336條第1項公益侵占罪之罪嫌，犯罪嫌
    疑依然重大，且原審判決被告犯業務侵占罪、商業會計法第
    71條第4款之故意遺漏會計事項不為紀錄罪，各處有期徒刑3
    年6月、6月，併就所宣告得易科罰金之刑，諭知易科罰金之
    折算標準，目前全案仍在本院審理中，衡諸被告已受刑之諭
    知，可預期判決或執行之刑度既重，依趨吉避凶、脫免刑責
    、不甘受罰之基本人性，倘解除被告限制出境、出海，其有
    滯留境外不歸之可能性甚高，確有相當理由足認有逃亡之虞
    ，有刑事訴訟法第93條之2第1項第2款所定限制出境、出海
    之原因。審酌本案尚未確定，亦無新增事由足認被告前開限
    制出境、出海原因已不存在，權衡國家刑事司法權之有效行
    使、社會秩序及公共利益、被告居住及遷徙自由權受限制之
    程度，及被告所涉本案犯罪情節，認有限制出境、出海之必
    要。
㈢、至被告及其辯護人辯稱本案並非重罪，被告妻女均定居臺灣
    ，且相關財產均遭扣押，並諭知1千萬元保證金在案，被告
    並無逃亡動機及可能。然查，原審就被告所涉犯刑法第336
    條第2項業務侵占罪，及商業會計法第71條第4項故意遺漏會
    計事項不為紀錄罪為有罪判決，分別量處有期徒刑3年6月、
    6月，可預期將來所面臨之刑度非輕，再就我國司法實務經
    驗以觀，被告於偵、審程序均遵期到庭，且於國內尚有家人
    、工作，並有固定住居所情況下，仍不顧國內事業、財產及
    親人而棄保潛逃出境，致案件無法續行或執行之情事，不勝
    枚舉，實難以有家人在臺灣，或經扣押財產、繳交保證金等
    理由，遽認被告面臨可能重罪處罰之際，均無逃亡之虞。從
    而，被告上開主張，俱無從擔保日後審理或執行之順利進行
    ，自難執此即認已無限制被告出境、出海之必要性，是被告
    上揭所辯，難認有理由，爰裁定如主文所示。
三、據上論斷，應依刑事訴訟法第93條之2第1項第2款、第93條
    之3第2項，裁定如主文。
中　　華　　民　　國　　111 　年　　2 　　月　　14 　 日
　　　　          刑事第十九庭  審判長法  官  曾淑華
　　　　　　　　　　                  法　官  許文章
　　　　　　　　　　　                法　官  李殷君
以上正本證明與原本無異。
如不服本裁定，應於收受送達後五日內向本院提出抗告狀。
                                      書記官  周彧亘
中　　華　　民　　國　　111 　年　　2 　　月　　14　　日